臺灣高等法院刑事判決　　　　　　　 100年度上訴字第1201號
上　訴　人
即　被　告　殷慰萱
上列上訴人因毒品危害防制條例案件，不服臺灣臺北地方法院10
0年度訴字第89號，中華民國100年3月11日第一審判決（起訴案
號：臺灣臺北地方法院檢察署99年度毒偵字第4220號，及移送併
辦案號：臺灣臺北地方法院檢察署99年度偵字第23847號），提
起上訴，本院判決如下：
    主  文
上訴駁回。
    理  由
一、按不服地方法院之第一審判決而上訴者，應向管轄第二審之
    高等法院為之。提起第二審之上訴，其上訴書狀應敘述具體
    理由，為第二審上訴必備之程式，此觀諸民國96年7月4日修
    正公布刑事訴訟法第361條第2項之規定甚明。倘上訴理由之
    敘述未合乎具體之要求者，其上訴即屬同法第362條前段所
    定「上訴不合法律上之程式」，第二審法院應依同法第367
    條前段規定，以判決駁回之。又第二審上訴之目的，既在於
    請求撤銷、變更第一審不當或違法之判決，以實現個案之救
    濟，則所謂「具體理由」，自應就原判決如何足以撤銷、如
    何應予變更之「事實上」或「法律上」之具體根據，本於確
    實之訴訟資料暨原因事實之所出，逐一敘述、記載，必已具
    體指出原判決事實認定之所憑有如何之錯誤（如原判決所採
    之證據如何不具證據能力、所為證明力之判斷如何違背經驗
    、論理法則等），法律之適用（尤其實體法）有如何之違誤
    ，形式上足以動搖原判決使之成為不當或違法而得改判之事
    由，始屬合法。上訴理由之敘述，應先合乎具體之要求，始
    有所敘述可取與否之實體審理與判斷之問題。是上訴人之上
    訴書狀雖敘述上訴理由，但僅泛言原判決認定事實錯誤、違
    背法令、量刑失之過重或輕縱等情詞，而未依上揭意旨指出
    具體事由，或形式上雖已指出具體事由，然該等事由縱使屬
    實，亦不足以認為原判決有何不當或違法（如對不具有調查
    必要性之證據，法院未依聲請調查亦未說明理由，或援用證
    據不當，但除去該證據仍應為同一事實之認定），或其所陳
    之事由，與訴訟資料所載不相適合，或所指摘原判決之「不
    當」或「違法」根本不存在者，均應認其實質上並未符合具
    體之要件，庶符節制濫行上訴之立法意旨。是以上訴人之上
    訴書狀或補提之上訴理由書，雖有敘述上訴理由，惟並未具
    體敘述第一審判決有上述違法、不當情形，即與未敘述具體
    理由無異，其所為上訴，即不符合上訴之法定要件。
二、經查，本件原審適用簡式審判程序，以上訴人即被告殷慰萱
    （下稱被告）於原審之自白，及被告經警採集之尿液送驗結
    果呈嗎啡類、甲基安非他命陽性反應，扣案之白色粉末1包
    、白色微黃色透明結晶2袋檢驗結果分別為海洛因及甲基安
    非他命，此有臺北縣政府警察局偵辦毒品案件尿液代碼表、
    臺北縣政府警察局查獲毒品案件尿液檢體監管紀錄表、臺灣
    檢驗科技股份有限公司於民國99年10月22日出具之濫用藥物
    檢驗報告、交通部民用航空局航空醫務中心99年11月5日航
    醫鑑字第0996815號毒品鑑定書各1份在卷可稽，及被告於警
    詢時供稱：海洛因有時是捲菸施用，有時是以注射針筒左右
    手臂皮膚；安非他命是放置在玻璃球或錫箔紙內，用打火機
    燒烤，使其產生白煙，透過吸食器用鼻子吸食安非他命的煙
    霧等語，認定被告分別基於施用第一、二級毒品之犯意，於
    99年10月15日中午某時許，在臺北市附近某處，施用第一級
    毒品海洛因及第二級毒品安非他命，因而分論被告以施用第
    一級毒品罪、施用第二級毒品罪，而各判處有期徒刑7月、4
    月，應執行有期徒刑10月，另扣案之第一級毒品海洛因1 包
    （不含包裝袋，驗餘淨重0.2590公克）及甲基安非他命2 包
    （不含包裝袋，驗餘淨重合計1.6538公克）分屬第一、二級
    毒品，爰依毒品危害防制條例第18條第1項前段規定，併分
    別於所犯該罪項下宣告沒收銷燬之（鑑驗耗用之毒品既已滅
    失，自毋庸宣告沒收銷燬），至於包裝上開毒品之包裝袋3
    個，具有包裝毒品、防止其裸露而便於持有及施用之功能，
    與該等毒品本身均為被告所有之物，扣案之注射針筒1支、
    分裝勺1個及海洛因殘渣袋3個，亦為被告所有，供其犯本件
    施用毒品所用之物，業經被告陳明在卷，爰依刑法第38條第
    1 項第2款之規定，而分別於所犯該罪項下併予宣告沒收。
    原審已詳敘其憑以認定之證據及理由，並無違背證據法則，
    而原判決依其確認之事實而為法律之適用，俱無違誤。又原
    判決就如何量定被告宣告刑之理由，業已審酌被告施用毒品
    ，足以戕害其身心，滋生其他犯罪，惡化治安，嚴重損及公
    益，且被告前曾犯有施用毒品，復經觀察勒戒執行完畢，其
    竟再為本件施用毒品犯行，顯見其不思悔改，自我控制能力
    亦顯不佳；惟另考量被告於犯後已能坦承犯行，而其施用毒
    品之行為於本質上係屬自我戕害行為，反社會性之程度應屬
    較低，兼衡其之犯罪動機、目的、智識程度非高及其家庭經
    濟狀況等行為人之責任基礎，斟酌刑法第57條所列各種情狀
    而為刑之量定，並定其應執行之刑，並未逾越職權或違反比
    例原則，亦無其他失出或失入之違法或失當之處。
三、被告不服原審判決，提起上訴，理由略以：被告因罹患HIV
    ，且對犯行深具悔意，請求從輕量刑，給予被告能早日返家
    與家人團聚共度餘日云云。按量刑之輕重，乃實體法上賦予
    法院得為自由裁量之事項，倘已斟酌刑法第57條各款所列情
    狀，而未逾越法定刑度，或濫用其權限，即不能任意指為違
    法。原審業已考量被告犯後坦承犯行，具有悔過之意，考量
    刑法第57條各項情況，原審在適法範圍內行使裁量權，核無
    違法或不當，且實屬從輕量刑，尚難謂過重。原審已詳敘認
    定被告犯罪事實所憑證據及適用刑罰法律之理由，被告之上
    開上訴理由顯非依據卷內既有訴訟資料或提出新事證，指摘
    或表明第一審判決關於認定事實、適用法律及量刑等事項，
    究竟有何違法或不當之具體情形。依上開說明，本件被告提
    起之上訴，顯無具體理由而不合法定程式應予駁回，並不經
    言詞辯論為之。
據上論斷，應依刑事訴訟法第367 條前段、第372 條，判決如主
文。
中    華    民    國   100    年    4     月    29    日
                  刑事第十庭  審判長法  官  宋  祺
                                    法  官  高玉舜
                                    法  官  陳明珠
以上正本證明與原本無異。
施用第一及毒品部分如不服本判決，應於收受送達後十日內向本
院提出上訴書狀，其未敘述上訴之理由者並得於提起上訴後十日
內向本院補提理由書（均須按他造當事人之人數附繕本）「切勿
逕送上級法院」。
施用第二級毒品部分不得上訴
                                    書記官  胡勤義
中    華    民    國   100    年    4     月    29    日